【裁判字號】    90,訴,132
【裁判日期】    900606
【裁判案由】    營業稅
【裁判全文】
臺中高等行政法院判決                                九十年度訴字第一三二號
                              .
    原      告  中瑩企業有限公司
    代  表  人  甲○○
    訴訟代理人  丙○○
    代  表  人  乙○○
    訴訟代理人  丁○○
                戊○○
右當事人間因營業稅事件，原告不服財政部中華民國八十九年十一月二十九日台財訴
字第○八九一三五六九二六號訴願決定，提起行政訴訟。本院判決如左︰
    主  文
原告之訴駁回。
訴訟費用由原告負擔。
    事  實
甲、事實概要：原告（原名亞太防蝕工業有限公司，民國八十七年九月十四日變更名
    稱為中瑩企業有限公司）於八十五年三月間，無進貨事實，涉嫌取得瑞萬企業有
    限公司（下稱瑞萬公司）及喬益貿易有限公司（下稱喬益公司）開立之不實發票
    BU00000000號等計六張，銷售額新台幣（下同）一、九一八、五二○元，營業稅
    九五、九二六元，充作進項憑證，申報扣抵銷項稅額，案經台北市稅捐稽徵處查
    獲，移請被告審理違章成立，除依營業稅法第十九條第一項第一款規定，補徵營
    業稅九五、九二六元（原告業於八十七年十一月五日補繳）外，並按同法第五十
    一條第五款規定按所漏稅額處八倍罰鍰七六七、四○○元。原告不服，申請復查
    ，經被告復查決定：「重行核定營業稅罰鍰為四七九、六○○元（計至百元止）
    ，其餘營業稅九五、九二六元，維持原核定。」原告仍不服，循序提起行政訴訟
    。
乙、兩造聲明：
一、原告聲明求為判決：原處分（復查決定）及訴願決定均撤銷。
二、被告聲明求為判決：原告之訴駁回。
三、兩造之陳述：
壹、原告未於言詞辯論期日到庭，據其起訴及準備程序到庭陳述意旨略以：
一、依營業稅法第五十一條第五款規定，納稅義務人有虛報進項稅額者追繳稅款，其
    所謂「虛報進項稅額」，依同法施行細則第五十二條第二款之規定，係已經主管
    機關查獲核定之虛報進項稅額，故稅捐主管機關對於納稅義務人申報進項稅額查
    明有無虛報事實，始得核罰，倘有進貨事實，又不知其取得之統一發票係出於虛
    設行號者，洵不能遽予認定有漏稅事實。而瑞萬公司經台灣台中地方法院檢察署
    檢察官起訴之虛設虛開發票期間為八十六年四月至同年十月，原告取得該等公司
    憑証期間為八十五年三月間，若以原告取得違章期間外之統一發票即予以補稅處
    罰，實有未當。
二、原告雖於八十八年五月十九日立具承諾書，惟此係應復查決定機關要求出具之說
    明，當不能証明瑞萬、喬益二公司確為虛設行號，且原告所取得之發票既在檢察
    機關起訴之違章期間外，足徵該等公司於原告取得發票之期間非必然為虛設行號
    ，自不得率爾認定原告與該等公司無進貨事實。原告係中小企業，實無法對客戶
    逐家進行徵信，買賣方式為取貨付現亦未乖於業界常態，而原告向該等公司購買
    鋼管及ＰＥ管，進貨金額僅佔年度進貨金額之百分之六，原告實無且不必有藉此
    逃漏稅捐之故意，且該二家公司既已依法報繳該扣抵之進項稅額，亦無逃漏稅款
    之事實，被告洵不得以瑞萬、喬益公司八十六年為虛設行號，而推定八十五年度
    亦然，而應依財政部八十三年七月九日台財稅第八三一六○一三七一號函「說明
    二、(一)取得虛設行號發票申報扣抵之案件2.有進貨事實者：(一)進貨部分，因未取
    得實際銷貨人出具之憑証，應依稅捐稽徵法第四十四條規定處以行為罰。．．．
    」規定裁罰，被告僅以起訴書、承諾書，遽以核稅及處罰於法均有未洽，且其他
    同行亦有類似違章情形，台北之同行僅受處罰一倍至三倍，被告罰原告五倍金額
    顯屬過高。
貳、被告答辯意旨略以：
一、按瑞萬及喬益貿二家公司為虛開發票之虛設行號，實際並無營業行為，業經檢察
    官提起公訴在案，原告自無與其交易之事實，兼以原告無法提供有進貨之事證及
    支付價款予實際銷貨人之證明，且原告於本案復查期間出具承諾書承認無進貨之
    事實，亦為原告所不否認，僅空言主張其為取貨付現之交易型態，是其主張顯難
    採從，本案應認係無進貨事實，取得系爭發票虛報進項稅額。又本案既經核認原
    告並非有進貨事實，自無財政部八十三年七月九日台財稅第八三一六○一三七一
    號函釋說明二規定之適用。
二、原告於八十八年五月十九日立具承諾書承諾系爭發票係無進貨事實而取得。且我
    國現行加值型營業稅係就各個銷售階段之加值額分別予以課稅之多階段銷售稅。
    各銷售階段之營業人皆為營業稅之納稅義務人，故尚不能僅以最後銷售階段之營
    業人已報繳營業稅，即認定其他銷售階段之營業人當無逃漏營業稅。是因虛設公
    司行號為牟取不法之利益，而無銷售貨物或勞務之事實虛開統一發票後，通常另
    取得虛偽之進項憑證申報扣抵銷項稅額，以抵銷其應納之稅額，故虛設之公司行
    號縱有申報營業稅，政府仍無收到應收之稅款，故取得其發票申報扣抵之營業人
    ，尚難謂無逃漏，原告所訴該二公司已依法報繳，其實無逃漏稅云云。殊難謂有
    理由，是被告以原告無進貨事實，卻取得虛設行號所開立之統一發票申報扣抵銷
    項稅額，逃漏營業稅，乃按所漏稅額處以五倍之罰鍰計四七九、六○○元，並無
    不當。
    理  由
一、原告未於言詞辯論期日到場，又無民事訴訟法第三百八十六條所列各款情形，爰
    依被告之聲請，由其一造辯論而判決，合先敘明。
二、按「營業人左列進項稅額，不得扣抵銷項稅額：一、購進之貨物或勞務未依規定
    取得並保存第三十三條所列之憑證者。」、「營業人以進項稅額扣抵銷項稅額者
    ，應具有載明其名稱、地址及統一編號之左列憑證：一購進貨物或勞務時，所取
    得載有營業稅額之統一發票。」、「納稅義務人，有左列情形之一者，除追繳稅
    款外，按所漏稅額處一倍至十倍罰鍰，並得停止其營業：一．．．五虛報進項稅
    額者。」分別為營業稅法第十九條第一項第一款、第三十三條第一款、第五十一
    條第五款所明定。次按「二為符合司法院大法官會議釋字第三三七號解釋意旨，
    對於營業人取得非實際交易對象所開立之統一發票作為進項憑證申報扣抵銷項稅
    額案件，應視情節，分別依左列原則處理：(一)取得虛設行號發票申報扣抵之案件
    ：1.無進貨事實者：以虛設行號發票申報扣抵，係屬虛報進項稅額，並逃漏稅款
    ，該虛報進項之營業人，除應依刑法行使偽造文書罪及稅捐稽徵法第四十一條之
    規定論處外，並應依營業稅法第五十一條第五款規定補稅並處罰。(二)取得虛設行
    號以外其他非實際交易對象開立之憑證申報扣抵案件：1.無進貨事實者：因其並
    無進貨及支付進項稅額之事實，其虛報進項稅額，逃漏稅款，應依營業稅法第五
    十一條第五款規定補稅並處罰。．．．」亦為財政部八十三年七月九日台財稅第
    八三一六○一三七一號函釋在案。
三、原告於八十五年三月間，無進貨事實，涉嫌取得瑞萬及喬益二家公司開立之不實
    發票共六張，銷售額一、九一八、五二○元，營業稅九五、九二六元，充作進項
    憑證，申報扣抵銷項稅額，案經台北市稅捐稽徵處查獲並移請被告審理，被告除
    依營業稅法第十九條第一項第一款規定，補徵營業稅九五、九二六元（原告業於
    八十七年十一月五日補繳）外，並按同法第五十一條第五款規定按所漏稅額處五
    倍罰鍰為四七九、六○○元（計至百元止，被告原處八倍罰鍰，經原告申請復查
    後改以五倍罰鍰），原告不服，循序提起行政訴訟，訴稱：原告不知瑞萬、喬益
    二家公司確為虛設行號，原告係中小企業，確有進貨事實，無法對客戶逐家進行
    徵信，買賣方式為取貨付現亦未乖於業界常態，而原告向該等公司進貨金額僅佔
    年度進貨金額之百分之六，實無且不必有藉此逃漏稅捐之故意，且該二家公司既
    已依法報繳該扣抵之進項稅額，亦無逃漏稅款之事實，依財政部八十三年七月九
    日台財稅第八三一六○一三七一號函釋說明二意旨，營業人雖取得虛設行號發票
    申報扣抵，但有進貨事實，應依稅捐稽徵法第四十四條規定處罰，而本件被告依
    營業稅法第五十一條第五款規定處罰實有未當，又其他類似違章情形，台北之同
    行僅受處罰一倍至三倍，被告罰原告五倍金額顯屬過高等云。
四、經查本件被告所稱瑞萬公司八十四年二月至八十六年十二月共開立不實發票銷售
    額一四○、○○一、六○三元，稅額為七、○○○、○八七元，另喬益公司八十
    四年四月至八十六年十月共開立不實發票銷售額三六五、一四九、四三一元，稅
    額一八、二五七、四七二元，有卷附財政部財稅資料中心九十年二月二十一日制
    作之統一發票查核清單可稽。原告主張其取得系爭該二家公司發票，確有進貨交
    易之事實，但並無法提供有進貨之事證及支付價款予實際銷貨人之證明，亦無相
    關帳冊可考，對於該發票之提供人無法提出公司行號等資料可供追稽，且原告於
    本件復查期間出具承諾書承認無進貨之違章事實，復有承諾書在卷可佐，是其空
    言主張本件為取貨付現之交易型態，無法對供貨者逐家進行徵信等情，尚難採信
    。又原告無進貨事實而取得進項憑證，縱使已支付進項稅額予上述瑞萬及喬益等
    二家公司並經報繳，因該二家公司並無銷貨事實，係以出售發票牟取不法利益，
    非屬營業稅課徵之標的，免予課徵營業稅（該二家公司如已繳納稅款，應由營業
    稅籍所在地之主管稽徵機關辦理退還），故政府並未收取原告交付與上開二家公
    司之稅款，此時原告無進貨事實而取得之進項憑證，顯係虛列成本並非供本業及
    附屬業務使用之進項，即屬首揭營業稅法第十九條第一項第一款規定之不得扣抵
    銷項稅額之進項憑證。又本件原告無進貨事實而取得系爭發票虛報進項稅額，是
    原告所引財政部八十三年七月九日台財稅第八三一六○一三七一號函釋意旨「說
    明二、(一)取得虛設行號發票申報扣抵之案件2.有進貨事實者：(一)進貨部分，因未
    取得實際銷貨人出具之憑証，應依稅捐稽徵法第四十四條規定處以行為罰。．．
    ．」，此為關於有進貨事實取得虛設行號發票申報扣抵之情形，與本件事實有間
    ，自無適用之餘地。至原告另稱其他類似違章情形，台北之同行僅受處罰一倍至
    三倍，被告罰原告五倍金額顯屬過高乙節。然查被告以此倍數裁罰，於法並未有
    違，又原告亦無法舉出其他與本件相同違章之情節，被告有對他人採不同倍數裁
    罰之具體事證，亦難謂被告對於本件違章事件處理上有違公平原則。
五、綜上，原告無進貨事實而取得之進項憑證，顯係虛列成本並非供本業及附屬業務
    使用之進項，即屬首揭營業稅法第十九條第一項第一款規定之不得扣抵銷項稅額
    之進項憑證，原告既提出申報扣抵銷項稅額，自有虛報進項稅額逃漏營業稅之事
    實，被告依營業稅法第五十一條第五款規定裁處所漏稅額五倍之罰鍰四九六、六
    ○○元，並無違誤，訴願決定，予以維持，亦無不合，原告起訴意旨，難謂為有
    理由，應予駁回。
據上論結，本件原告之訴為無理由，爰依行政訴訟法第二百十八條、第一百九十五條
第一項後段、第九十八條第三項前段，民事訴法第三百八十五條第一項前段，判決如
主文。
中    華    民    國     九十        年      六      月     六          日
                    臺 中 高 等 行 政 法 院  第 四 庭
                                審 判 長 法  官      沈  應  南
                                         法  官      黃  淑  玲
                                         法  官      許  武  峰
右正本證明與原本無異。
如不服本判決，應於判決送達後二十日內向本院提出上訴書狀，其未表明上訴理由者
，應於提起上訴後二十日內向本院提出上訴理由書（須依對造人數附具繕本）；如於
本判決宣示或公告後送達前提起上訴者，應於判決送達後二十日內補提上訴理由書（
須附繕本）。未表明上訴理由者，逕以裁定駁回。
提起上訴應預繳送達用雙掛號郵票拾份(每份三十四元)。
中    華    民    國     九十        年      六      月     六          日
                                         法院書記官  詹  靜  宜


司法院資訊處製作；財團法人民間司法改革基金會備份。
